臺灣基隆地方法院民事裁定　　　　　 100年度消債抗字第13號
抗　告　人　廖高輝
上列抗告人因聲請消費者債務清理更生事件，對於中華民國100
年6 月3 日本院100 年度消債更字第9 號裁定提起抗告，本院第
二審合議庭裁定如下：
    主  文
抗告駁回。
抗告程序費用新臺幣壹仟元由抗告人負擔。
    理  由
一、本件抗告意旨略以：原裁定未予抗告人充分陳述意見之機會
    ，使抗告人無法到院受詢問以確實表達更生迫切必要性及個
    人就業與家庭因素所不得不然之狀況，原裁定未依消費者債
    務清例第9 條規定，參酌其他廣泛性證據資料及對抗告人有
    利之證據，實有失職權調查之責，顯非合法，爰依法提出抗
    告，請求廢棄原裁定等語。
二、按法院應依職權調查必要之事實及證據，並得向稅捐或其他
    機關、團體為查詢。法院為調查事實，得命關係人或法定代
    理人本人到場或以書面陳述意見。消費者債務清理條例（下
    稱消債條例）第9 條第1 項及第2 項分別定有明文。然參照
    該條文之立法理由：「更生或清算事件之裁定及處置，常涉
    及多數利害關係人之權益，除債務人依法提出之文件外，法
    院仍應依職權調查必要之事實及證據，並得向稅捐或其他機
    關、團體等可能存有債務人之財產、收入及業務狀況資料者
    為查詢，以獲得相關資訊，俾作成適當之裁定或處置。」，
    足見法院原則上以債務人提出文件為裁判基礎，如認可參酌
    其他相關資訊，以作成適當之裁定或處置，始有積極依職權
    調查事實及證據之必要。另按關於更生或清算之程序，除本
    條例別有規定外，準用民事訴訟法之規定；而當事人主張有
    利於己之事實者，就其事實有舉證之責任，此觀同條例第15
    條及民事訴訟法第277 條前段規定甚明，足認抗告人即債務
    人就提供證據及釐清事實方面，本有積極之協力義務。
三、抗告人固以上開情詞主張原審法院未盡職權調查之責，顯非
    合法云云。惟查，抗告人抗告意旨並未具體指出原審漏未調
    查之事實為何，本院自無從由抗告人上開所稱，即認原審有
    未盡職權調查之事。且觀諸消債條例第9條第2項之規定，乃
    指法院為調查事實，「得」命關係人或法定代理人本人到場
    或以書面陳述意見，故法院本得視事證需要，決定有無命關
    係人或法定代理人本人到場或以書面陳述意見之必要，倘事
    證已臻明確，即無命關係人或法定代理人本人到場或以書面
    陳述意見之必要。查，原審裁定於審酌抗告人所提出之相關
    文件後，認依抗告人陳報之財產狀況，抗告人98年度所得總
    額為85萬3,204 元，抗告人於98年3 月毀諾時平均月收入應
    有約7 萬1,000元，縱抗告人自陳之每月必要生活費用3 萬
    9,000 元全額屬實，將上開平均月收入扣除該每月必要生活
    費用後，抗告人每月尚餘3 萬2,100元 可供還款，顯足以負
    擔協商條件每月應清償之金額1 萬6,155 元，並無不能清償
    債務情形或有不能清償之虞，因而駁回抗告人更生之聲請，
    本案之事證已臻明確，尚難以未命抗告人到院受詢，即認有
    何違法之處，復抗告人亦不能證明其有何不能清償債務或有
    不能清償之虞等情，是以，抗告人上開所指，並無足採，原
    裁定駁回抗告人之聲請，核無違誤，抗告意旨指摘原裁定不
    當，求予廢棄，為無理由，應予駁回。
四、據上論結，本件抗告為無理由，爰依消費者債務清理條例第
    11條第2 項、第15條，民事訴訟法第495 條之1 第1 項、第
    449 條第1 項、第95條、第78條，裁定如主文。
中    華    民    國    100   年    7     月    25    日
                  民事庭審判長法  官  蔡聰明
                              法  官  林淑鳳
                              法  官  周霙蘭
以上正本係照原本作成。
本件裁定不得抗告。
中    華    民    國   100    年    7     月    25    日
                              書記官  黃筱雯